臺灣宜蘭地方法院民事判決　九十三年度親字第一○號
　　原　　　告　乙○○
　　訴訟代理人　江信男
　　被　　　告　甲○○原名為.
右當事人間否認子女事件，本院判決如左：
    主      文
原告之訴駁回。
訴訟費用由原告負擔。
    事　　　實
一、本件原告主張：被告甲○○於民國（下同）四十九年四月三日出生，為訴外人許
    秀娥之親生子，因訴外人許秀娥當時喪偶又懷孕，為恐被告出生無法辦理戶籍登
    記，才於四十八年八月一日先招贅原告為贅夫，之後徵得原告同意，乃將被告甲
    ○○之親生父親戶籍登記為原告名下。本件原告與被告之間既無父子關係存在，
    因之請求賜判如訴之聲明。並提出戶籍謄本影本四份、入贅合約書影本一份為證
    及聲請傳訊證人許秀娥。
二、按民事訴訟法第二百四十九條第二項規定原告之訴，依其所訴之事實，在法律上
    顯無理由者，法院得不經言詞辯論，逕以判決駁回之。次按民法第一千零六十二
    條第一項規定從子女出生日回溯第一百八十一日起至第三百零二日止，為受胎期
    間；又修正前民法第一千零六十三條規定妻之受胎，係在婚姻關係存續中者，推
    定其所生子女為婚生子女。前項推定，如夫能證明於受胎期間內未與妻同居者，
    得提起否認之訴。但應於知悉子女出生之日起，一年內為之。（該條第二項前段
    於民國七十四年六月三日修正為：前項推定，如夫妻之一方能證明妻非自夫受胎
    者，得提起否認之訴）。再按妻之受胎係在婚姻關係存續中者，依民法第一千零
    六十三條第一項規定，應推定其所生之子女為婚生子女，受此推定之子女，惟在
    夫妻之一方能證明妻非自夫受胎者，得依同條第二項之規定以訴否認之，如夫妻
    均已逾該項所定之法定期間而未提起否認之訴，或雖提起而未受有勝訴之確定判
    決以前，該子女在法律上不能不認為夫之婚生子女，無論何人，皆不得為反對之
    主張，旨在早日確定法律上之親子關係，期保護婚生子女之地位（最高法院二三
    年上字第三四七三號、四十九年度台上字第四九八、七十五年台上字第二○七一
    號判例參照）；而最高法院二十三年上字第三九七三號判例允許提起確認親子關
    係存否之訴者，係針對非婚生子女而言，受婚生推定之子女應無適用之餘地，否
    則民法即無規定否認子女之訴之必要，如另提起確認親子關係存在之訴，應為無
    理由（最高法院八十三年度台上字第一七八七、九十一年度台上字第一二二二判
    決可參）。
三、經查：本件被告甲○○係於四十九年四月三日出生，其母許秀娥 (許秀娥前配偶
    胡阿根於四十七年一月二十五日死亡) 係四十八年八月一日與原告乙○○結婚，
    均有戶籍謄本在卷足按，依民法一千零六十二條規定，自甲○○出生日往前回溯
    第一百八十一日至第三百零二日，係在甲○○之生母許秀娥與原告乙○○之婚姻
    關係存續中，依上開規定，甲○○即受婚生之推定。原告如欲否定被告婚生子女
    之地位，僅得以民法第一千零六十三條第二項規定，於知悉子女出生之日起一年
    內提起否認子女之訴，而今既已逾一年之除斥期間，該子女在法律上不能不認為
    夫之婚生子女，無論何人，皆不得為反對之主張，旨在早日確定法律上之親子關
    係，期保護婚生子女之地位，準此，原告再藉由提起確認親子關係不存在之訴以
    否定法律上之親子關係，在法律上顯無理由，爰不經言詞辯論，逕以判決駁回。
四、綜上論結，本件原告之訴為無理由，並依民事訴訟法第二百四十九條第二項、第
    七十八條，判決如主文。
中　　　華　　　民　　　國　　九十三　　年　　　七　　　月　　三十　　日
                                台灣宜蘭地方法院家事法庭
~B法　　　官　林美治
右正本與原本無異。
如不服本判決，應於收受送達後廿日內向本院提出上訴狀（應附繕本）。
中　　　華　　　民　　　國　　九十三　　年　　　八　　　月　　　二　　日
~B書　記　官　邱淑秋
